【裁判字號】    95,訴,2223
【裁判日期】    951124
【裁判案由】    違反廢棄物清理法等
【裁判全文】
臺灣高雄地方法院刑事判決              95年度訴字第2223號
公  訴  人  臺灣高雄地方法院檢察署檢察官
被      告  辛○○
上列被告因違反廢棄物清理法案件，經檢察官提起公訴（95年度
偵字第12215號），本院判決如下：
    主  文
辛○○未經主管機關許可，提供土地堆置廢棄物，處有期徒刑壹
年陸月。
其餘被訴竊盜部分無罪。
    事  實
一、辛○○與其女婿丙○○（另經檢察官為不起訴處分）於民國
    92年間，共同向庚○○承租庚○○胞弟己○○所有坐落於高
    雄縣大寮鄉○○段潮州寮小段5844、5845及5846號等3 筆農
    地使用，約定租賃期間自92年9 月1 日起迄97年8 月31日止
    。詎辛○○於93年12月底某日，在上開農地內，開挖長27.2
    公尺、寬21.5公尺、深9.3 公尺之大坑洞後，未經主管機關
    許可，提供上開承租之土地，於不詳時間，供不詳姓名之他
    人載運營建廢棄物前來堆置。嗣於94年1 月6 日及翌日9時
    40分許，由高雄縣政府建設局技士乙○○、該府農業局課員
    丁榮儒、地政局甲○○等人會同高雄縣政府警察局林園分局
    昭明派出所警員戊○○現場會勘查獲，始知上情。
二、案經己○○訴由台灣高雄地方法院檢察署檢察官偵查起訴。
    理  由
壹、有罪部分：
一、訊之被告辛○○對於承租上開農地，並在其上開挖長27.2公
    尺、寬21 .5 公尺、深9.3 公尺之大坑洞一節，固不諱言，
    惟矢口否認有何提供土地供人堆放廢棄物之犯行，辯稱伊係
    從事幫人加工洗砂石工作，挖坑洞係因砂石洗出有泥土要填
    進去，現場之土都是伊自坑洞挖出，未有從外運入，復辯稱
    ：現場之營建廢土，是人家運砂石給我加工，其中有夾雜磚
    塊、石頭我就把他撿起來放在旁邊，數量有好幾百方，都集
    中放在一個角落云云。惟查，（1） 被告所承租之上開土地
    上確堆有營建事業的廢棄土，包括磚頭還有敲掉房子的磚土
    等物，磚頭和一般用於鋪設水泥道路的材質並不相當，且與
    現場土質明顯有不同等情，業據證人甲○○、劉明仁於本院
    審理中到庭證述明確（分別見審卷第40頁─第41頁，第45頁
    ），且有現場相片26張在卷可稽（見95年度他字第1632號卷
    第68頁─第77頁及第136 頁─第138 頁）；（2） 又上開被
    告所挖坑洞，坑洞裡面是沙，沒有看到營建廢棄物，坑洞外
    面是營建廢棄物有磚塊和水泥塊，該坑洞又大於一般洗砂石
    所需等語，業據證人即曾參與本件現場勘查之高雄縣政府建
    設局職員丁○○、甲○○於本院審理中到庭證述明確（見審
    卷第42頁、第45頁、第46頁）；（3） 又上開土地為己○○
    於89年取得後，原作工廠使用，製作一些鋼架、鋼樑，並沒
    有廠房，只有一個貨櫃作為辦公室，且在將土地租給被告前
    ，有把地上物全部運掉清理，土地沒有埋任何東西，而上開
    土地買來時，沒有蓋房子，買的時候，有一些建築物的板模
    放在那裡，買來之後前手就清走了等情，亦據證人庚○○於
    本院審理中到庭證稱無誤（見審卷第37頁─第38頁），顯見
    被告於上開土地上挖坑洞而挖出之物，應不致於有一般營建
    廢棄物在內，是上開土地上之營建廢棄物，應係自外運入該
    地堆置無誤；綜上所述，被告確有提供其承租之上開土地供
    人堆置營建廢棄物無誤，被告所辯不足採信；罪證明確，被
    告未經主管機關許可，提供土地堆置廢棄物之犯行應堪以認
    定。
二、查被告行為後，廢棄物清理法於95年5 月30日修正，並自同
    年7 月1 日起實施，然此次修正僅刪除第46條第2 項常業犯
    之規定，本案被告所為犯行部分，並未修正，尚無新舊法比
    較之問題。是核被告所為，係犯廢棄物清理法第46條第3 款
    之未經主管機關許可，提供土地回填、堆置廢棄物之罪。公
    訴意旨認被告所為係犯同條第4 款之未依規定領有廢棄物清
    除、處理許可文件，從事廢棄物貯存、清除、處理之罪，惟
    本件並無證據可認被告係以自己營業之意思，就上開土地上
    之廢棄物從事廢棄物貯存、清除、處理，在社會基本事實同
    一之下，予以變更起訴之法條，併此敘明。審酌被告未經主
    管機關許可，即任意提供土地供他人堆置廢棄物，破壞土壤
    潔淨及地下水之涵養，其堆置範圍、廢棄物種類為一般事業
    廢棄物，對環境造成傷害尚非鉅大，惟犯後飾詞卸責否認犯
    行，未見悔意，犯後態度尚難謂佳等一切情狀，量處如主文
    所示之刑。
貳、無罪部分：
一、公訴意旨另以：被告辛○○意圖為自己不法之所有，於93年
    12月底某日，在上開承租農地內，開挖長27.2公尺、寬21.5
    公尺、深9.3 公尺之大坑洞，盜採計約5439立方公尺之砂石
    ，因認被告涉有刑法第320 條第1 項之竊盜罪等語。
二、按犯罪事實應依證據認定之，無證據不得認定犯罪事實，又
    不能證明被告犯罪，應諭知無罪之判決；刑事訴訟法第154
    條第2 項及第301 條第1 項分別定有明文。再按刑事訴訟法
    上所謂認定犯罪事實之證據，係指足以認定被告確有犯罪行
    為之積極證據而言，如未能發現相當證據或證據不足以證明
    ，自不能以推測或擬制之方法，以為裁判基礎。而認定不利
    於被告之事實，須依積極證據，苟積極證據不足為不利被告
    之認定時，即應為有利於被告之認定，更不必有何有利之證
    據；又認定犯罪事實所憑之證據，雖不以直接證據為限，間
    接證據亦包括在內，然而無論直接證據或間接證據，其為訴
    訟上之證明，須於通常一般之人均不致有所懷疑，而得確信
    其為真實之程度者，始得據為有罪之認定，倘其證明尚未達
    到此一程度，而有合理之懷疑存在，無從使事實審法院得有
    罪之確信時，即應由法院為諭知被告無罪之判決。
三、訊之被告對於承租上開農地，並在其上開挖長27.2公尺、寬
    21 .5 公尺、深9.3 公尺之大坑洞一節，固不諱言，惟矢口
    否認有何竊盜之犯行，辯稱伊係從事幫人加工洗砂石工作，
    挖坑洞係因砂石洗出有泥土要填進去，且伊挖洞有經出租人
    同意，挖出之東西亦放在旁邊並未要運走等語。經查，本件
    公訴意認被告涉有竊盜之犯行，無非以證人即告訴代理人庚○○於警訊及偵查中所為之證述為其依據，惟證人庚○○於
    本院審理中到庭證述稱，與被告簽訂土地租賃契約時，有口
    頭同意他可以挖一個兩米四方的洞來洗砂石，沒有言明深度
    ，顯見上開土地出租時契約並未禁止被告開挖坑洞，且本件
    亦未實際測量現場所遺之土石，並與上開被告所挖坑洞比對
    ，以確定被告是否確有將所挖土石運走，被告是否有意圖為
    自己不法所有，而將上開土地上之砂石加以盜採，尚有疑問
    ，縱被告所挖坑洞大於約定範圍，要屬民事違約，得請求回
    復原狀或損害賠償之問題，與竊盜構成要有別；此外本件復
    查無其他之積極證據，足以證明被告有何竊盜之犯行；核之
    上開法條及判例、判決之說明，被告犯罪尚屬不能證明，自
    應為無罪之諭知。
據上論斷，應依刑事訴訟法第299 條第1 項前段、第300 條、第
301 條第1 項，廢棄物清理法第46條第3 款，刑法第11條前段，
判決如主文。
中    華    民    國    95    年    11    月    24    日
                  刑事第七庭    審判長法  官  李淑惠
                                      法  官  方百正
                                      法  官  林俊寬
以上證明與原本無異。
如不服本判決，應於判決送達後10日內，向本院提出上訴狀。
中    華    民    國    95    年    11    月    24    日
                                      書記官  蔡淑貞
附錄法條：
廢棄物清理法第46條有下列情形之一者，處一年以上五年以下有
期徒刑，得併科新臺幣三百萬元以下罰金：
一、任意棄置有害事業廢棄物。
二、事業負責人或相關人員未依本法規定之方式貯存、清除、處
    理或再利用廢棄物，致污染環境。
三、未經主管機關許可，提供土地回填、堆置廢棄物。
四、未依第四十一條第一項規定領有廢棄物清除、處理許可文件
    ，從事廢棄物貯存、清除、處理，或未依廢棄物清除、處理
    許可文件內容貯存、清除、處理廢棄物。
五、執行機關之人員委託未取得許可文件之業者，清除、處理一
    般廢棄物者；或明知受託人非法清除、處理而仍委託。
六、公民營廢棄物處理機構負責人或相關人員、或執行機關之人
    員未處理廢棄物，開具虛偽證明。
無許可文件，以經營廢棄物清除、處理為常業者，處三年以上拾
年以下有期徒刑，得併科新臺幣九百萬元以下罰金。


司法院資訊處製作；財團法人民間司法改革基金會備份。
